臺灣桃園地方法院刑事判決　　　　　　　　　　　　九十一年度訴字第一四二九號
　　公　訴　人　臺灣桃園地方法院檢察署檢察官
　　被　　　告　甲○○
右列被告因妨害自由等案件，經檢察官提起公訴（九十一年度偵字第一六０三七號）
，本院判決如左：
    主  文
甲○○意圖為自己不法之所有，以恐嚇使人將本人之物交付，處有期徒刑捌月，扣案
柺杖鎖壹把沒收。又以非法方法，剝奪人之行動自由，處有期徒刑陸月，扣案柺杖鎖
壹把沒收。應執行有期徒刑壹年，扣案柺杖鎖壹把沒收。
    事  實
一、甲○○於民國九十一年九月五日下午三時許，駕駛ＥＩ－０七０二號自小客車，
    行經桃園縣蘆竹鄉○○村○○路、大興路交叉路口時，見丙○○在該處撥打行動
    電話，所騎乘之ＪＵ八－五八一號機車停靠路邊，認有機可趁，竟意圖為自己不
    法之所有，而分別基於恐嚇取財、妨害自由等犯意，先在上處駕駛其自小客車作
    勢衝撞機車，尋釁生事後，持其所有之柺杖鎖下車，以柺杖鎖敲擊丙○○戴有安
    全帽之頭部、左手等處，向丙○○恫嚇稱：身上的錢交出來等語，暗指不從將有
    危害，使丙○○心生畏懼，而自行打開機車置物箱，任令甲○○取去箱內之新台
    幣（下同）一百元，及丙○○身上之行動電話一支、機車鑰匙一串。甲○○得手
    後，復令丙○○隨其上車往別處共同飲酒，惟為丙○○所拒，甲○○即出手摑打
    丙○○臉頰，復恐嚇丙○○稱：「我有槍」等語，使丙○○不敢反抗，而與甲○
    ○一同上車，任由甲○○將車駛往上興路上不詳便利商店，與丙○○下車入內購
    買維士比藥酒、維大力飲料各一瓶後，再強押丙○○上車，一路繞行至蘆竹鄉大
    華山區○○○路，迨自小客車撞及路邊圍牆後始停車。丙○○見車停下，乃趁機
    下車逃跑，惟仍為甲○○拉回，並迫令丙○○飲酒。丙○○遂虛予委蛇，在飲用
    藥酒一口後，向甲○○謊稱要下車小解云云，甲○○遂與丙○○一同下車。丙○
    ○下車後，發覺甲○○身上並無槍械，認有反抗餘地，即徒手壓制並出手毆擊甲
    ○○臉部，而將甲○○制服在地。甲○○見狀自知不敵，乃哭求丙○○切勿報警
    ，並自行返還丙○○機車鑰匙與行動電話，而駕車逃離現場。計甲○○以上開方
    式非法剝奪丙○○之行動自由，前後約一至二個小時。旋於當日下午五時三十分
    許，為警循線查獲甲○○，並扣得其所有供犯罪所用之之柺杖鎖一把，而發覺上
    情。
二、案經桃園縣警察局大園分局報請台灣桃園地方法院檢察署檢察官偵查起訴。
    理  由
一、訊據被告甲○○固不否認於右揭時地，自丙○○處取得一百元、行動電話及機車
    鑰匙後，又駕車搭載丙○○在桃園縣內繞行，途中令丙○○與之飲酒等事實。惟
    否認有何恐嚇取財、妨害自由等犯行。辯稱：我當時（剛修完車）又喝醉酒，在
    試車時車子要掉頭，不小心差點撞到丙○○，丙○○就罵我，我叫他不要把事情
    鬧大，一起去喝杯酒解決，丙○○就拿一百元給我，讓我去買酒，他也是自願跟
    我上車，我沒有搶他錢，也沒有押他，警訊中承認搶丙○○錢和押人是因為被警
    察打，警察用電擊棒電我，我受不了才承認的云云。經查：
（一）被告在警訊中自承：我當時剛修完車並喝了點酒，心想車子剛修好想試試車子
      的性能，就在大興路上開車，行經大興路、上興路口時，看見丙○○坐在ＪＵ
      八－五八一號重機車上，我便將車開過去，因車行速度過快，差一點撞到他，
      我便停下車拿著我車上的柺杖鎖下去，見他一人站於路旁，我就用柺杖鎖朝丙
      ○○的頭部打下去，見他沒反應，我又打了一下並說：喂，少年ㄟ，身上有多
      少錢拿出來，他便拿出他的皮包給我，並說皮包內只剩下一百元，我就將皮包
      拿走，並叫他將身上的手機與機車鑰匙都交付給我，他便將行動電話和鑰匙拿
      給我了，之後我便用手摟著他的肩膀並開啟我所駕駛之ＥＩ－０七０二號自小
      客車門對他說上車跟我走，他便乖乖的跟我上車了，然後我就開著車載他到上
      興路上的便利商店，用我對他搶來的一百元買了一瓶維士比藥酒及一瓶維大力
      汽水，便又載著他四處逛，後來我因不注意撞到路旁的圍牆，車子停下來，丙
      ○○見狀並開車門跑出去，我見他跑出去便又下去把他拉到車上找他喝酒，就
      倒了一杯叫他喝下去，後來他又跟我說他要上廁所，我便跟他下車準備帶他到
      路旁小便，還沒小便時他就對我說不要跟我喝酒，就跟我發生扭打，那時我倒
      於地上，我見情況如此，便趕緊開車離開了，我當時手持我車上之柺杖鎖，並
      用柺杖鎖毆打被害人的頭部，且大聲恐嚇他交出財物，我有手持柺杖鎖威脅他
      不准下車並對他說我有槍等語恐嚇他等語（偵卷第六頁以下），核與被害人丙
      ○○在警訊中指稱：我當時騎重機車ＪＵ八－五八一停於蘆竹鄉○○村○○路
      、大興路口旁講行動電話，突然對方就駕自小客ＥＩ－０七０二號迎面朝我正
      面衝撞過來，我閃到旁邊沒被他撞到，然後對方就拿柺杖鎖下車朝我走來，拿
      柺杖鎖打我頭部安全帽，然後我用左手擋了幾下，對方甲○○就拿柺杖鎖指著
      我頭部說身上的錢交出來，並動手搜我身搶走我手機乙支及機車鑰匙，並翻我
      機車置物箱，從我皮夾拿走現金一百元，之後就把我押上他所駕自小客ＥＩ－
      ０七０二號，並對我說他身上有槍，要我跟他走，我被他押上車後，甲○○有
      下車去買酒再上車，他走上興路右轉大興路再右轉大新路再右轉大竹路往大華
      方向行駛，最後都是一些小路，路名我不知道，然後他最後撞到路旁圍牆車子
      停下來，我看他不注意時要逃跑，又被他抓上車來，他就強迫我喝酒，我喝一
      小口就騙他說我要上廁所，甲○○就跟我一起下車在路旁上廁所，我趁他背對
      我時，我就上前把他壓在地上，因為那時我一緊張就出拳打他，然後不知為何
      甲○○就開始哭著求我不要報警，我就通知我家人來載我，而甲○○就自己開
      車走了，我被他強盜我身上所有之一百元及手機乙支、鑰匙一串，我頭部、耳
      朵及左手均有受傷等語相符（偵卷第九頁反面以下）；丙○○在偵審中並均為
      相同供述（偵卷第三十頁反面以下、第三九頁反面以下、本院九十一年十一月
      十三日筆錄）。且丙○○與被告素不相識，衡情亦無誣攀之虞。此外並有丙○
      ○之驗傷單一份、贓物領據一份、贓物照片二張附卷，柺杖鎖一把扣案可資佐
      證。足認被告警訊中之自白實在。
（二）被告雖辯稱：我當時（剛修完車）又喝醉酒，在試車時車子要掉頭，不小心差
      點撞到丙○○，丙○○就罵我，我叫他不要把事情鬧大，一起去喝杯酒解決，
      丙○○就拿一百元給我，讓我去買酒，他也是自願跟我上車，我沒有搶他錢，
      也沒有押他云云，惟丙○○與被告素不相識，而被告當日無端以柺杖鎖敲擊丙
      ○○頭、手，又摑打丙○○臉頰，乃丙○○不僅不予計較，反與被告相偕喝酒
      ？衡情已難信實。再者，機車鑰匙、行動電話係個人日常物品，有其屬人之特
      性，與金錢之類不同，是丙○○如非被迫，又何以無故將此等物品交付被告？
      甚且，如丙○○係應被告之邀上車，則被告亦無手持柺杖鎖，又稱有槍，又出
      手打人，以恐嚇丙○○上車之理。不僅如此，事後丙○○更無須出手攻擊被告
      ，以求脫身。是被告所辯，與前開事證及事理皆有不符，應不足採。
（三）被告又辯稱：警訊筆錄不實在，是警察刑求我才承認，有三、四個警察給我戴
      安全帽及垃圾袋，用腳踢我大腿，要我把褲子脫掉，用電擊棒電我下體，是在
      派出所旁邊的一間小屋裡云云。惟查，被告作案當日即被警員循線逮捕，並隨
      即由檢察官於同日聲請羈押獲准，而本院向台灣桃園看守所調取被告當日入所
      之健康檢查表、內外傷記錄表核閱結果，其上載明：「目視被告右眼有縫合處
      ，左肩擦傷，右大腿有開刀痕跡」等語，被告則自述：「於九十一年九月五日
      在蘆竹鄉不知名地方因強盜案被人用不知名東西打我頭部和左肩，經大竹診所
      治療後，目前仍感疼痛，八十六年車禍，導致右大腿斷掉，已經治療，患有酒
      癮」等語，有台灣桃園看守所九十一年十月二十八日桃所憲衛字第０九一００
      ００七五三號函暨所附被告健康檢查表、內外傷記錄表在卷可考。查被告右眼
      、左肩受傷，不僅與其先前所稱：遭警員踢大腿，電擊下體云云，就傷處而言
      明顯不符；甚且，以之對照被害人丙○○在本院陳稱：我將他（甲○○）手反
      折壓在地上，我怕他會打我，所以我就先打他，打他臉部、頭部，只揮了一拳
      等語，二者反較相符。證人即承辦警員乙○○又到庭否認上情。足認被告所受
      傷勢，應係丙○○反抗所致，無關刑求。其所辯：遭警員刑求云云，應為卸責
      之詞，並無可取。
（四）證人丙○○在偵訊中陳稱：他（甲○○）拿柺杖鎖作勢要打我，當時我也許可
      以抵抗，但我心生畏懼，所以我沒有反抗，且他自稱有槍等語，在本院仍為相
      同陳述（偵卷第三二頁、本院九十一年十一月十三日筆錄）。足見當時丙○○
      係畏於可能之危害，始任令被告取走一百元等物，且丙○○亦未達不能反抗之
      程度。是被告強取丙○○財物之所為，應係恐嚇取財。
（五）丙○○究竟遭被告非法剝奪行動自由多久？二人均無法正確記憶。惟斟酌被告
      係在案發當日下午三時許，起始剝奪丙○○自由，至當日下午五時三十分許，
      在醫院為警逮捕時為止，前後約二個半小時，扣除被告求醫時間，應以一至二
      個小時為合理。
（六）綜上所述，本件事證明確，被告所辯無非卸責之詞，不足採信，其犯行已堪認
      定。
二、核被告甲○○所為，係犯刑法第百四十六條第一項之恐嚇取財罪，及同法第三百
    零二條第一項之剝奪他人行動自由罪。被告自中福村上興路、大興路交叉路口起
    始剝奪丙○○之行動自由，至蘆竹鄉不詳山區丙○○離去為止，係繼續侵害同一
    法益，為繼續犯，僅論以一罪。其所犯上開二罪間方法不同，行為互異，為分別
    起意，應分論併罰。爰審酌被告犯罪之動機、手段，本件被害人所受之財物損失
    不大，及被告犯後猶欲飾詞卸責，態度難認良好等一切情狀，分別量處如主文所
    示之刑，並定其應執行之刑，以示懲儆。扣案柺杖鎖為被告所有，此經其自承在
    卷，且係供犯罪所用之物，依刑法第三十八條第一項第二款規定沒收。
據上論斷，應依刑事訴訟法第二百九十九條第一項前段，刑法第三百零二條第一項、
第三百四十六條第一項、第五十一條第五款、第三十八條第一項第二款，罰金罰鍰提
高標準條例第一條前段，判決如主文。
本案經檢察官許曉微到庭執行職務。
中        華        民        國    九十一    年  十一  月    二十七    日
                                  臺灣桃園地方法院刑事第五庭
                                      法  官     陳彥宏
右正本證明與原本無異
如不服本判決書應於送達後十日內向本院提出上訴狀
                                      書記官     翁其良
中        華        民        國    九十一    年  十二    月    六      日
論罪法條：刑法第三百零二條第一項、第三百四十六條第一項
中華民國刑法第三百零二條
 (剝奪他人行動自由罪)
私行拘禁或以其他非法方法，剝奪人之行動自由者，處五年以下有期徒刑
、拘役或三百元以下罰金。
因而致人於死者，處無期徒刑或七年以上有期徒刑，致重傷者，處三年以
上十年以下有期徒刑。
第一項之未遂犯罰之。
中華民國刑法第三百四十六條
 (單純恐嚇罪)
意圖為自己或第三人不法之所有，以恐嚇使人將本人或第三人之物交付者
，處六月以上五年以下有期徒刑，得併科一千元以下罰金。
以前項方法得財產上不法之利益，或使第三人得之者，亦同。
前二項之未遂犯罰之。
